【裁判字號】    99,易,1597
【裁判日期】    990923
【裁判案由】    竊盜
【裁判全文】
臺灣高雄地方法院刑事判決              99年度易字第1597號
公  訴  人  臺灣高雄地方法院檢察署檢察官
被      告  丁○○
上列被告因竊盜案件，經檢察官提起公訴（99年度偵字第9028號
），本院判決如下：
    主  文
丁○○犯竊盜罪，處拘役參拾日，如易科罰金，以新臺幣壹仟元
折算壹日。
    事  實
一、丁○○意圖為自己不法之所有，於民國99年3 月8 日晚上 7
    時33分前之某時許，在位於高雄縣丙○市○○路82號之「東
    急屋百貨連鎖保泰店」（下稱東急屋賣場，營利事業名稱為
    ：「巖急企業有限公司」）賣場內，乘該店員工未注意之際
    ，將貨架上之拖把布自「魔布強效拖把補充包」包裝盒中取
    出，而徒手竊取拖把布1 條【價值新臺幣（下同）249 元】
    ，得手後藏放在其隨身攜帶之黑色背包內，並以購買其他商
    品作為掩飾之方法，欲脫身離開該賣場。嗣於同日晚上7 時
    33分許，丁○○將其另外購買之3 樣商品放在櫃臺上辦理結
    帳後，即欲離開東急屋賣場，因觸發防盜感應器，為該店員
    工甲○○攔阻並報警處理，當場在丁○○攜帶之黑色背包內
    扣得上開拖把布1 條，始查獲上情。
二、案經巖急企業有限公司訴由高雄縣政府警察局丙○分局移送
    臺灣高雄地方法院檢察署檢察官偵查起訴。
    理  由
壹、程序部分（證據能力之審查）：
    按被告以外之人於審判外之陳述，雖不符刑事訴訟法第 159
    條之1 至第159 條之4 之規定，而經當事人於審判程序同意
    作為證據，法院審酌該言詞陳述或書面陳述作成時之情況，
    認為適當者，亦得為證據；當事人、代理人或辯護人於法院
    調查證據時，知有第159 第1 項不得為證據之情形，而未於
    言詞辯論終結前聲明異議者，視為有前項之同意，刑事訴訟
    法第159 條之5 定有明文。本件所援引之以下各項證據（詳
    後述），固有部分屬傳聞證據，然公訴人、被告於本院調查
    證據時，均知有前開第159 第1 項不得為證據之情形，被告
    表示同意作為證據使用（見本院審易卷第19頁，本院易字卷
    第25頁），且於言詞辯論終結前，均未聲明異議，本院審酌
    該等證據作成時之狀況，並無違法取證之情事，且無不宜作
    為證據之情形，依前開說明，爰認均有證據能力，合先敘明
    。
貳、實體部分：
一、訊據被告丁○○固然坦承於上開時間在東急屋賣場購物結帳
    後，欲離開該賣場時，因防盜感應器響起，而為該賣場員工
    查獲其所攜帶之黑色皮包內有該賣場所有未結帳拖把布1 條
    等事實，然矢口否認有何竊盜犯行，辯稱：伊當時確實有將
    包含拖把布在內的所有東西都放在櫃臺上讓店員結帳，並拿
    1,000 元的紙鈔給店員找錢，結完帳後，因伊並未購買購物
    袋，所以將體積較小的拖把布放入伊所攜帶的黑色皮包內，
    伊不知道為何防盜感應器會響起，本件應該是東急屋賣場員
    工於結帳時，漏未將該條拖把布結帳，伊並未將該拖把布之
    包裝拆開，也沒有竊盜該條拖把布云云。經查：
  (一)上揭犯罪事實，業據被告丁○○於本院審理時對於其於上開
    時間在東急屋賣場購物結帳後，欲離開該賣場時，因防盜感
    應器響起，而為該賣場員工查獲其所攜帶之黑色皮包內有該
    賣場所有未結帳拖把布1 條之事實均坦承不諱（見本院審易
    卷第19頁反面），核與證人即東急屋賣場員工甲○○於警詢
    、偵查及本院審理時均供稱：案發時伊離結帳櫃臺很近，距
    離約1 公尺，被告結完帳要轉身走出去時，防盜感應器就響
    了，伊當時過去看是什麼狀況，並要求看被告是否有東西沒
    有消磁，當時被告買的東西都是拿在手上，只有拖把布是放
    在被告的皮包中，該皮包拉鍊是拉起來的，該拖把布是伊貼
    上防盜條碼的，所以該拖把布確實是東急屋賣場的物品等語
    相符（見警卷第7 、8 頁，偵卷第8 、9 、13、14頁，本院
    易字卷第28頁正、反面），而證人即東急屋賣場員工乙○○
    於偵查及本院審理時亦供稱：被告結帳時並沒有把該拖把布
    放在結帳櫃臺上，且被告結完帳要走出去時，防盜感應器有
    響，伊等請被告回來，請被告將所購買、有結帳的東西拿去
    防盜感應器測試，結果因為有消磁，所以防盜感應器沒有響
    ，伊等請被告再走一次防盜感應器，結果有響，伊等請被告
    回想是否在其他地方買東西沒有消磁，被告說有，並從皮包
    拿出那條拖把布，伊等拿該拖把布去測試，防盜感應器會響
    ，伊等也有在賣場找到該拖把布的包裝，因為該拖把布上面
    發現有東急屋賣場的條碼，且該條碼是伊等自己去貼的，所
    以伊等確認是伊店裡的東西等語綦詳（見偵卷第14頁，本院
    易字卷第26頁），並有高雄縣政府警察局扣押筆錄、扣押物
    品目錄表、贓物認領保管單各1 份、查獲照片共3 張、統一
    發票影本1 紙、及拖把布擺放位置照片1 張在卷可稽（見警
    卷第9 至11、13、14、17至19頁，偵卷第10、17頁），應堪
    信為真實。
  (二)至被告丁○○雖以上開情詞置辯。惟查：證人乙○○於偵查
    及本院審理時證稱：被告結帳時並沒有把該拖把布放在結帳
    櫃臺上，且如果拖把布沒有包裝盒，就沒辦法結帳，會請外
    場員工去把包裝盒拿過來，才可以依照條碼結帳，伊於被告
    結帳時有仔細核對，且在被告走出防盜感應器之前，伊並未
    看到該拖把布等語（見偵卷第14頁，本院卷第26頁反面），
    顯見被告並未將系爭拖把布放置在結帳櫃臺上結帳，而係直
    接將該拖把布放置在其黑色皮包內甚明；再參以證人甲○○
    於本院審理時證述：購買的東西要放在櫃台上面才可以消磁
    ，因為消磁板設在櫃台下面，放在上面就可以消磁等語（見
    本院易字卷第28頁正、反面），而被告攜帶該拖把布離開東
    急屋賣場時，確實有觸動防盜感應器乙節，已如前述，顯見
    該拖把布並未經過消磁板之消磁，而消磁板既係設在結帳櫃
    臺下方，亦可證明被告確實未曾將拖把布放置在結帳櫃臺上
    ，由此可知被告上開所辯，要與事實不符，不足採認。此外
    ，證人甲○○於本院審理時亦證稱：案發當時拖把布是是放
    在賣場最後面，是有1 支鐵桿子，拖把布1 塊1 塊吊在上面
    ，1 支鐵桿可以吊7 、8 塊拖把布，該型號的拖把布不拿出
    來散裝在賣等語（見本院易字卷第28頁反面、第29頁），並
    參照卷附之同型號拖把布於案發後之擺放照片1 張（見偵卷
    第17頁），可知系爭拖把布在東急屋賣場確實均以「魔布強
    效拖把補充包」包裝盒包裝待售，且若無包裝盒就無法結帳
    等情，亦據證人乙○○證述如前，益徵系爭拖把布係被告將
    貨架上之拖把布自「魔布強效拖把補充包」包裝盒中取出，
    並放入其隨身攜帶之黑色背包內，至為灼然。
  (三)至被告丁○○雖於本院審理時再三請求調閱東急屋賣場案發
    時之監視錄影畫面，然經證人甲○○於本院審理時證述：伊
    當時有問警察，但是警察沒有說要保留監視器畫面，所以東
    急屋賣場就將監視器畫面洗掉了等語（見本院易字卷第27頁
    反面），是案發當時之監視錄影畫面既已經覆蓋，而無從調
    閱，自屬無法調查之證據；且本案就被告犯罪事實，卷內積
    極事證已明，亦無再調閱之必要，併予敘明。
  (四)綜合上述，足認被告丁○○上開辯詞，均係臨訟杜撰，而與
    事實不符，均不足採信。從而，本案事證明確，被告犯行堪
    予認定，應依法論科。
二、核被告丁○○所為，係犯刑法第320 條第1 項之竊盜罪。爰
    審酌被告身值壯年，竟不思以正當途徑獲取財物，而任意竊
    取東急屋賣場之拖把布1 條，行為實有不當，惟念其所竊取
    之拖把布1 條僅價值249 元，業據證人甲○○於警詢時證述
    在卷（見警卷第8 頁），金額非鉅，且已經東急屋賣場人員
    領回，有贓物認領保管單1 紙在卷可稽（見警卷第14頁），
    並未造成該賣場之實際損失等一切情狀，酌情量處如主文所
    示之刑，並審酌被告之家庭經濟狀況及職業，諭知如易科罰
    金之折算標準，以資儆懲。
據上論斷，應依刑事訴訟法第299 條第1 項前段，刑法第320 條
第1 項、第41條第1 項前段，刑法施行法第1 條之1 ，判決如主
文。
本案經檢察官戊○○到庭執行職務。
中    華    民    國    99    年    9     月    23    日
                            刑事第五庭法  官  陳盈吉
以上正本證明與原本無異。
如不服本判決，應於判決送達後10日內，向本院提出上訴狀。
中    華    民    國    99    年    9     月    23    日
                                      書記官  陳展榮
附錄本判決論罪科刑法條：
中華民國刑法第320 條
（普通竊盜罪、竊佔罪）
意圖為自己或第三人不法之所有，而竊取他人之動產者，為竊盜
罪，處5 年以下有期徒刑、拘役或5 百元以下罰金。
意圖為自己或第三人不法之利益，而竊佔他人之不動產者，依前
項之規定處斷。
前二項之未遂犯罰之。

司法院資訊處製作；財團法人民間司法改革基金會備份。
